【裁判字號】    97,抗,546
【裁判日期】    970530
【裁判案由】    聲請單獨宣告沒收
【裁判全文】
臺灣高等法院臺中分院刑事裁定           97年度抗字第546號
抗  告  人
即  被  告  甲○○
上列抗告人因聲請單獨宣告沒收案件，不服臺灣苗栗地方法院中
華民國97年4月9日裁定（97年度聲字第272號；臺灣苗栗地方法
院檢察署聲請案號：96年度聲沒字第81號），提起抗告，本院裁
定如下：
    主  文
抗告駁回。
    理  由
一、按違禁物不問屬於犯罪行為人與否沒收之，且違禁物得單獨
    宣告沒收，若案件未起訴者，應由檢察官聲請法院以裁定沒
    收之，此為刑法第38條第1 項第1 款、第40條第2 項所明定
    ，並經司法院18年院字第67號著有解釋。次按查獲之毒品及
    專供製造或施用毒品之器具，不問屬於犯人與否，均沒收銷
    燬之，毒品危害防制條例第18條第1 項前段亦定有明文。
二、原裁定意旨係以：被告甲○○涉犯毒品危害防制條例案件，
    業經台灣苗栗地方法院檢察署檢察官以96年度戒毒偵字第32
    號為不起訴處分確定，有該不起訴處分書附卷可稽（見96年
    度戒毒偵字第32號卷第4至5頁）惟扣案之海洛因5包驗餘淨
    重共8.1 9公克，經送法務部調查局檢驗毒品成分，結果含
    海洛因成分，有該局民國（下同）95年10月17日調科壹字第
    09523025 120號鑑定書（見95年度毒偵字第1290號卷第120
    頁）乙紙在卷可稽；另扣案之甲基安非他命1包毛重1.1公克
    ，經苗栗縣警察局竹南分局初步檢驗毒品成分，結果含甲基
    安非他命成分，有該局查獲甲○○涉嫌毒品危害防制條例案
    毒品初步鑑驗單（見95年度毒偵字第493號卷第26頁）乙紙
    在卷可稽；另扣案之甲基安非他命1包毛重0.9公克，經被告
    自承係其施用之安非他命（見95年度毒偵字第1290號卷第11
    4頁），且經其同意採集其尿液送驗後呈安非他命陽性反應
    ，有95年9月29日臺灣檢驗科技股份有限公司濫用藥物尿液
    檢驗報告乙份在卷可稽，是分別係屬毒品危害防制條例第2
    條第2項第1款、第2款之第一級毒品、第二級毒品；另有扣
    押物品清單（見95年度毒偵字第1290卷第108、109頁，95年
    度毒偵字第493號卷第48頁）、查獲照片31張（見95年度毒
    偵字第1290卷第66-79頁、95年度毒偵字第493號卷第32-33
    頁）附卷可考。檢察官依前開規定，向原審法院聲請裁定宣
    告沒收銷燬之。原審法院經核屬實，認聲請為正當，並依刑
    事訴訟法第220條，毒品危害防制條例第18條第1項前段，刑
    法第40條第2項，裁定扣案之第一級毒品海洛因5包（驗餘淨
    重共8.19公克）及第二級毒品甲基安非他命貳包（含袋重共
    2公克）均沒收銷燬之。
三、本件抗告意旨略以：新竹朝山派出所95年7月9日所查獲之地
    點是在抗告人崎頂農場朋友的家，此非伊住所，且當時係於
    該處所之天花板查獲，雖筆錄上登載由伊皮包內獲取，然經
    伊發現後，製作筆錄員警始馬上改掉，何以原審法院未察，
    竟認所查獲之毒品為伊所有，而准予檢察官之聲請，於法不
    合，爰提起抗告云云。
四、經查：海洛因及甲基安非他命均係違禁物，不問屬於犯人與
    否，均沒收銷燬之。是本件扣案之海洛因及甲基安非他命為
    何人所有，應非所問。因此，抗告人之抗告意旨執此指摘原
    裁定不當，顯屬無據。況臺灣苗栗地方法院檢察署檢察官單
    獨宣告沒收違禁物之聲請及原審之裁定，均未認定上開扣案
    之海洛因及甲基安非他命為抗告人所有，縱又抗告人所陳查
    獲日期與本案扣押日期不符，亦無違原審就本案事實之認定
    ，是抗告人此部分之指摘，並無理由，應予駁回。
據上論斷，應依刑事訴訟法第412條，裁定如主文。
中    華    民    國    97    年    5     月    30    日
            刑事第一庭  審判長法  官  陳  紀  綱
                              法  官  姚  勳  昌
                              法  官  張  智  雄
上列正本證明與原本無異。
不得再抗告。
                              書記官  謝  雅  惠
中    華    民    國    97    年    6     月    2      日


司法院資訊處製作；財團法人民間司法改革基金會備份。
